【裁判字號】    90,台上,4029
【裁判日期】    900629
【裁判案由】    違反毒品危害防制條例等
【裁判全文】
最高法院刑事判決                                九十年度台上字第四○二九號
    上  訴  人  乙○○
    選任辯護人  黃泰鋒律師
    上  訴  人  甲○○
右上訴人等因違反毒品危害防制條例等罪案件，不服台灣高等法院台南分院中華民國
九十年三月二十日第二審更審判決（九十年度上更(一)字第二八號，起訴案號：台灣台
南地方法院檢察署八十七年度偵字第二三三○號），提起上訴，本院判決如左：
    主  文
原判決撤銷，發回台灣高等法院台南分院。
    理  由
本件原判決認定上訴人乙○○曾因賭博罪，經法院判處有期徒刑六月確定，於民國八
十六年四月八日執行完畢，上訴人甲○○因犯麻醉藥品管理條例案件，經法院判處有
期徒刑六月確定，於八十二年二月十八日執行完畢。二人共同基於意圖營利及販賣第
二級毒品安非他命之概括犯意聯絡，自八十六年十二月間起至八十七年一月底止，連
續多次向林宏明（另案審理）購入大量第二級毒品安非他命後，在台南縣官田鄉隆本
村三二三之二號乙○○所經營之「五二○電動遊藝場」，以該遊藝場內000000
0、0000000號電話或以0000000000之行動電話作為販售安非他命
之聯絡工具，使用「糖」、「甜的」、「鹹的」、「東西」、「車」、「那個」等暗
語代表毒品，連續販賣安非他命與綽號「勇仔」、「順仔」、黃淑燕、謝國賓等人施
用，其中乙○○並於八十七年元月間某日在上址以新台幣（下同）六千元之價格販賣
安非他命一包與謝國賓（另案審理），甲○○則於上開時間內借住許某之遊藝場，與
乙○○基於共同販賣安非他命之概括犯意聯絡，連續多次為許某接聽購買毒品者之電
話，將他人欲購買安非他命之意思轉告乙○○，或介紹他人向許某購買毒品安非他命
成交，以取得乙○○免費提供其另案通緝期間藏匿於該遊藝場及免費提供甲○○安非
他命吸食之利益。嗣於八十七年元月二十六日經警在上開遊藝場查獲，扣得分裝毒品
用之電子磅秤一台。乙○○於本案審理中，仍不知悔改，復承前意圖營利之概括犯意
，自八十九年五月初起，至八十九年六月三十日十八時止，先後連續六次以每小包二
千元之價格在其住宅或佳里鎮上吉將遊藝場所將安非他命售予陳明芳（另案審理），
嗣陳明芳經警查獲始供出上情，乃於八十九年七月七日下午由陳明芳帶同查緝人員至
乙○○常出入場所探視，後再至乙○○住處外勘查，確定乙○○未外出，乃由陳明芳
打乙○○行動電話取得聯絡後，經乙○○指定於佳里鑽石年華ＫＴＶ前停車場交易，
再隨乙○○所駕HL－8480號自小客車，確定乙○○往佳里鎮，始趨前趕到鑽石年華Ｋ
ＴＶ旁小巷守候，不久乙○○果駕車抵達停於停車場（未熄火），於同日下午五時三
十分許，在上開上吉將遊藝場前之乙○○所駕駛上揭自小客車內，經警查扣得安非他
命一大包（含袋重三十四點一一○一公克）、三十三小包（含袋重七十六點一六○六
公克）及吸食工具、酒精燈等物，復於同（七）日下午六時三十分，帶同乙○○至台
南縣佳里鎮佳化里佳里興一五○號其住處搜索，又起出扣得安非他命一大包（含袋重
十九點○一二○公克）、大塑膠袋四個內含安非他命殘渣（含袋重六點一二九二公克
）、電子磅秤乙台及分裝袋六十六個等情。因將第一審判決撤銷，改判論處乙○○共
同連續販賣第二級毒品（累犯）罪刑，論處甲○○共同連續非法販賣化學合成麻醉藥
品（累犯）罪刑，固非無見。
惟查：(一)有罪之判決書，其事實一欄為適用法令之依據，故舉凡與適用法令論罪科刑
有關之事實，均應詳加認定記載，始足為適用法令與判斷其適用是否適當之準據。原
判決於事實欄內，原記載上訴人二人共同基於意圖營利及販賣安非他命之概括犯意聯
絡，自八十六年十二月間起至八十七年一月底止，連續多次向林宏明購入大量安非他
命；理由欄一－(一)，亦依據上訴人二人之自白及證人林宏明之證言，說明上訴人二人
均曾向林宏明購買安非他命，每次三千五百元至四萬元等，但並未說明上訴人二人向
林宏明所販入之安非他命，係基於意圖營利販賣之意思而販入之理由。原判決於事實
欄內，繼而又認定甲○○於借住乙○○所經營之五二○電動遊藝場內，基於與乙○○
共同販賣安非他命之概括犯意聯絡，連續多次為乙○○接聽購買者之電話，再轉告乙
○○，或介紹他人向乙○○購買，以取得乙○○免費提供其另案通緝期間藏匿住處，
及免費提供其吸食安非他命之利益，理由欄一－(一)，又僅以甲○○幫忙乙○○看店及
介紹友人向乙○○購買安非他命，甲○○取得乙○○提供住處及提供安非他命供其吸
用，為上訴人二人有共同販賣安非他命犯意聯絡之理由。則原判決認定甲○○為販賣
安非他命之共同正犯，究係以甲○○與乙○○連續多次向林宏明購入大量安非他命﹖
抑係以甲○○於借住乙○○經營之電動遊藝場期間，多次為乙○○接聽購買者之電話
再轉告乙○○，及介紹他人向乙○○購買安非他命，從中取得免費借住及取得安非他
命吸用之利益﹖事實似欠明瞭。況甲○○於警詢中，僅供認有吸用安非他命，否認販
賣情事，且供稱係與黃宏勇一起去找林宏明購買安非他命，非與乙○○一同購買（警
(一)卷第四頁、第五頁），檢察官偵查中，甲○○仍供稱向林宏明購買之安非他命，係
供自己吸用，未曾轉賣他人（偵查卷第二十六頁反面至第二十八頁）。原判決對上開
與適用法令至有關係之事實，未明確予以審認，則其適用法令是否適當﹖本院自無憑
判斷。(二)、有罪之判決書，須將認定之犯罪事實，於理由欄內說明其所憑之證據及認
定之理由，刑事訴訟法第三百十條第一款定有明文，倘事實欄內已有記載，而理由內
未加說明，即為判決理由不備之違背法令。原判決於事實欄內，除依公訴意旨，認定
上訴人二人將向林宏明購入之安非他命，連續販賣予謝國賓及綽號「勇仔」、「順仔
」者施用外，尚記載連續販賣予黃淑燕施用。但於理由欄內，並未說明上訴人二人連
續販賣安非他命予黃淑燕所憑之證據及認定之理由。其於理由欄一－(一)所援引黃淑燕
在警局調查中之供述，亦僅及謝國賓向乙○○購買安非他命，並無黃淑燕本人向上
訴人購買安非他命之記載（警(一)卷第十三頁、第十四頁）。此部分顯有判決理由不備
之違誤。(三)、具共犯關係之共同被告所為不利於己之自白，固得採為本人及其他共同
被告犯罪之證據，但此項不利之供述，其證據價值仍應受刑事訴訟法第一百五十六條
第二項規定之限制，即須調查其他必要之補強證據，察其是否與事實相符，以保障該
供述證據之真實性，始得採為本人及具共犯關係之其他共同被告犯罪事實之認定。原
判決於事實欄一認定上訴人二人有共同連續販賣安非他命予綽號「勇仔」、「順仔」
施用之犯行，無非僅憑甲○○於警詢及檢察官偵查中所供：「順仔他們是我的朋友，
叫我幫忙購買安毒，我向乙○○調貨交給他們」，「我在五二○（電動遊藝場）幫忙
看店，有朋友要安毒時，我幫忙介紹，所以許某願意提供安毒給我吸食」，「朋友打
電話要購買時，到五二○遊藝場來找我，我將錢拿去給許某，許某將安毒交給我轉交
」，「我本身沒有賣，有些朋友問我有沒有那東西（指安非他命），我自己沒有，我
知道乙○○有在賣，我就幫他們問乙○○，因我通緝期間住乙○○那裡」，「乙○○
賣給順仔、勇仔等人」，「我只是幫他將要買安非他命的人電話記下來通知他」（警
(一)卷第四頁、第五頁，偵查卷第二十七頁），及經警在乙○○經營之五二○電動遊藝
場逮捕吸用安非他命之陳美麗、王雅君、張雅芳、許慧芳等人，乙○○立即通知蔡明
宏前去辦理交保，擬將全部責任推給「勇仔」、「坤仔」，連電子磅秤都推給「勇仔
」、「坤仔」等人，有卷附之監聽譯文及查扣之電子秤一個，為其所憑之論據。然甲
○○於第一審及原審審理時，已翻異前供，否認上情，乙○○則始終未曾供認有本件
犯行，原判決復未認定上訴人二人有販賣安非他命予陳美麗、王雅君、張雅芳、許慧
芳等人，似難執此為不利於上訴人二人之補強證據，至查扣之電子磅秤，警員方宏溢
雖供證係在該五二○電動遊藝場二樓電器箱找到（一審卷第一○二頁），但另一承辦
警員林勝郎卻供稱係在一女子機車上搜到（一審卷第一二○頁），能否以該電子磅秤
，為甲○○警詢及檢察官偵查中自白之補強證據﹖亦非無疑。甲○○在原審之選任辯
護人，已具狀為有利於甲○○之主張（原審上更(一)卷第五十三頁），原審並未詳加調
查勾稽，究明真相，遽行判決，殊嫌速斷。上訴人二人之上訴意旨，分別執以指摘原
判決不當，為有理由，應認原判決仍有撤銷發回更審之原因。
據上論結，應依刑事訴訟法第三百九十七條、第四百零一條，判決如主文。
中      華      民      國     九十     年      六      月    二十九    日
                              最高法院刑事第一庭
                                  審判長法官  施  文  仁
                                        法官  張  淳  淙
                                        法官  林  永  茂
                                        法官  蕭  仰  歸
                                        法官  賴  忠  星
      右正本證明與原本無異
                                              書  記  官
中      華      民      國     九十     年      七      月      四      日


司法院資訊處製作；財團法人民間司法改革基金會備份。
